臺灣臺北地方法院簡易民事判決
111年度北簡字第14006號
原      告  葉碧華  

訴訟代理人  葉澤承   
原      告  王素真  

訴訟代理人  王春燕  
被      告  邱子晏  

上列當事人間請求損害賠償事件，經本院一一一年度審附民字第
一五五六號刑事附帶民事訴訟裁定移送前來，本院於民國一百一
十一年十一月二十三日言詞辯論終結，判決如下︰
    主    文
被告應給付原告王素真新臺幣貳萬肆仟零參拾伍元，及自民國一
百一十一年六月二十三日起至清償日止，按年息百分之五計算之
利息。
原告其餘之訴駁回。
訴訟費用由被告負擔百分之七，原告王素真負擔百分之四十二，
餘由原告葉碧華負擔。
本判決第一項得假執行。但被告如以新臺幣貳萬肆仟零參拾伍元
為原告王素真預供擔保，得免為假執行。
原告其餘假執行之聲請駁回。
    事    實
甲、原告方面：
一、聲明：㈠被告應賠償原告新臺幣（下同）三十五萬六千一百
    四十二元，並自起訴狀繕本送達翌日（即民國一百一十一年
    六月二十三日）起至清償日止，按年息百分之五計算之利息
    ；㈡請准供擔保宣告假執行。
二、陳述略稱：
  ㈠緣被告邱子晏居住於臺北市○○區○○○路○段○○○巷○號四樓，原
    告葉碧華承租居住於所有人原告房東王素眞（代理房東人為
    其妹即訴訟代理人王春燕）之臺北市○○區○○○路○段○○○巷○號
    三樓。被告與原告房東王素眞及訴訟代理人王春燕因拆除頂
    樓加蓋有糾紛，被告基於毀損之犯意，有多項毀損行為，致
    毀損原告之物品且不堪使用，足以生損害於原告，並於一百
    一十一年三月十七日經臺灣臺北地方檢察署（下稱臺北地檢
    署）起訴在案（案號：臺北地檢署一一○年度偵字第二八五
    四一號、一一一年度偵字第二八五四號），復經本院一一一
    年度審簡字第一二○○號刑事簡易判決確定。
　㈡原告葉碧華因被告無預警之破壞行為，自租屋遭破壞日即一
    百一十年五月十四日起，因心生恐懼且門鎖破壞無法返回租
    屋處，被迫暫時另租他處達五個多月，夜晚無法成眠而需至
    身心精神科就醫。因被告陸續失序行為已嚴重影響原告葉碧
    華之生活作息，原告葉碧華遂於一百一十年十月三十一日結
    束臺北市○○區○○○路○段○○○巷○號三樓租屋處，現已搬離該處
    ，本件原告確因被告之行為而受有損害，爰依民法第一百八
    十四條第一項前段、第一百九十六條之規定，基於侵權行為
    損害賠償法律關係提起本件訴訟。
　㈢本件請求被告賠償金額分述如下：
　　⑴原告葉碧華另租他處房屋租金費用及搬家費用部分：原告
      另租他處房屋租金為九萬元〔計算式：每月18000元×5個月
      （一百一十年六月一日至一百一十年十月三十一日）＝90,
      000元〕；搬家費用為二萬一千元，共計十一萬一千元（計
      算式90,000＋21,000＝111,000）。
　　⑵原告葉碧華之精神慰撫金部分：本件被告毀損行為造成原
      告葉碧華有家歸不得且夜不成眠，致精神上之痛苦，請求
      賠償慰撫金五萬元。
　　⑶原告王素眞請求毀損及修繕費用部分：原告王素眞請求包
      含鏡頭、線材之監視系統修繕費用一萬五千四百三十五元
      ，鐵門鎖孔毀損之修繕費用五千六百元，以及牆壁修繕粉
      刷之材料費三千元，毀損及修繕費用共計二萬四千零三十
      五元。
　　⑷原告王素真請求租金補償與精神賠償部分：
　　　①租金補償部分：原告王素真租金補償請求十三萬一千一
        百零七元〔計算式：每月23,000元×5個月（一百一十年
        十一月一日至一百一十一年三月三十一日）＋767元/天×
        21天（一百一十一年四月一日至一百一十一年四月二十
        一日）＝131,107元〕。
　　　②精神賠償：原告王素真勞碌奔波身心俱疲，請求賠償精
        神撫慰金二萬元。
　　⑸綜上，本件請求金額為三十五萬六千一百四十二元（按：
      原告計算錯誤，合計為三十三萬六千一百四十二元，計算
      式：111,000＋50,000＋24,035＋151,107＝336,142）。
　㈣原告葉碧華、王素真對本院一一一年度審簡字第一二○○號刑
    事全卷均沒有意見。原告葉碧華部分係因門鎖破壞三次，沒
    有辦法住在那邊，所以到別的地方去租房子，才會有到別的
    地方去租房子的租金、搬家費跟精神慰撫金的請求。原告王
    素真部分係除了被告損壞的部分還請求租金補償、精神賠償
    費用。
三、證據：提出臺北地檢署起訴書影本一件、房屋租賃契約書影
    本一件、統一發票影本多件、病歷資料影本一件、醫療費用
    相關資料影本一件、估價單影本一件、銷售報價單影本一件
    及租賃契約書影本一件為證。
乙、被告方面：
一、聲明：請求駁回原告之訴。
二、陳述略稱：對本院一一一年度審簡字第一二○○號刑事全卷沒
    有意見，對原告所提證物形式上真正沒有爭執。另關於被告
    前於調解時稱願賠門鎖及監視器費用，故對於原告王素真主
    張監視系統修繕費用一萬五千四百三十五元、門鎖修繕費用
    五千六百元及牆壁修繕粉刷三千元之金額沒有意見。對於本
    件原告之請求，被告願意賠償的就是損壞的部分，其他的請
    求不同意。
三、證據：無。
丙、本院依職權調閱本院一一一年度審簡字第一二○○號刑事全卷
    。
    理    由
一、程序方面：按民事訴訟法第十五條第一項規定：「因侵權行
    為涉訟者，得由行為地之法院管轄。」。經查，本件毀損發
    生地位於臺北市大安區，屬本院轄區，故本院具有管轄權。
二、本件原告主張被告基於毀損之犯意，有多項毀損行為，致毀
    損原告王素真之物品且不堪使用，足以生損害於原告之事實
    ，業經本院依職權調閱本院一一一年度審簡字第一二○○號刑
    事全卷查明無訛，被告到庭除對損害賠償部分項目有爭議外
    ，被告對於毀損原告王素真所有物品之事實並不爭執，堪認
    原告主張之前揭事實為真實。　　
三、按刑事訴訟判決所認定之事實，固非當然有拘束民事訴訟判
    決之效力，但民事法院調查刑事訴訟原有之證據，而斟酌其
    結果以判斷事實之真偽，並於判決內記明其得心證之理由，
    即非法所不許（最高法院六十七年台上字第二六七四號及四
    十九年台上字第九二九號裁判意旨參照）。又刑事判決所認
    定之事實，雖無當然拘束獨立民事訴訟判決之效力，然刑事
    判決認定犯罪所由生之理由，如經當事人引用，則民事法院
    自不得恝置不論（最高法院九十四年度台上字第二一七三號
    判決要旨參照）。次按因故意或過失，不法侵害他人之權利
    者，負損害賠償責任，民法第一百八十四條第一項前段定有
    明文。惟民法第一百八十四條第一項前段所定之權利，乃指
    物權、人格權等絕對權，尚不包含債權，如為侵害債權所致
    之純粹經濟上損失，即非該規定所保護之範疇，不得依此請
    求賠償。又侵權行為所發生之損害賠償請求權，以其行為與
    損害之間有相當因果關係為限，所謂相當因果關係，係指無
    此行為，雖必不生此損害，有此行為，通常即足生此損害，
    是為有因果關係，而如無此行為，必不生此損害，有此行為
    ，通常亦不生此損害，即無因果關係之情形（最高法院八十
    七年度台上字第七十八號判決意旨參照）。再按人格權受侵
    害時，以法律有特別規定者為限，得請求損害賠償或慰撫金
    ；不法侵害他人之身體或健康者，對於被害人因此喪失或減
    少勞動能力或增加生活上之需要時，應負損害賠償責任；不
    法侵害他人之身體、健康、名譽、自由、信用、隱私、貞操
    、或不法侵害其他人格法益而情節重大者，被害人雖非財產
    上之損害，亦得請求賠償相當之金額，民法第十八條、第一
    百九十三條第一項、第一百九十五條第一項前段分別定有明
    文。又按損害賠償之債，以有損害之發生及有責任原因之事
    實，並二者之間，有相當因果關係為成立要件，故原告所主
    張損害賠償之債，如不合於此項成立要件者，即難謂有損害
    賠償請求權存在，最高法院四十八年台上字第四八一號裁判
    意旨參照。末按當事人主張有利於己之事實者，就其事實有
    舉證之責任，民事訴訟法第二百七十七條前段定有明文。又
    民事訴訟如係由原告主張權利者，應先由原告負舉證之責，
    若原告先不能舉證，以證實自己主張之事實為真實，則被告
    就其抗辯事實即令不能舉證，或其所舉證據尚有疵累，亦應
    駁回原告之請求（最高法院十七年上字第九一七號裁判意旨
    參照）。　
四、經查：㈠本件原告王素真主張監視系統修繕費用一萬五千四
    百三十五元、門鎖修繕費用五千六百元及牆壁修繕粉刷三千
    元共計二萬四千零三十五元部分，被告到庭亦表明不爭執前
    揭項目與金額（參本院一百一十一年十一月二十三日言詞辯
    論筆錄，本院卷第六十四頁），此部分原告王素真主張足堪
    信為真實，應屬有據；㈡但另一方面，原告王素真請求租金
    補償及原告葉碧華請求租房子的租金、搬家費部分，原告雖
    主張其因被告之破壞行為，致原告葉碧華因租屋遭破壞日即
    一百一十年五月十四日起，被迫暫時另租他處達五個多月，
    請求被告賠償原告葉碧華另租房子的租金、搬家費及原告原
    告王素真請求租金補償云云，然而：⑴本院依職權調閱本院
    一一一年度審簡字第一二○○號刑事全卷資料顯示，被告係因
    一百一十年八月至十二月間之多次毀損行為遭判罪確定，原
    告葉碧華宣稱因租屋遭破壞日即一百一十年五月十四日起被
    迫暫時另租他處達五個多月云云，與門鎖係自一百一十年九
    月十八日後方三度遭破壞，時間上並不吻合；⑵被告毀損物
    品為屋外之監視系統訊號線、鏡頭、電線、門牌及門鎖，並
    未進入破壞屋內，難認該租屋處已不堪使用不能居住，原告
    葉碧華自一百一十年六月一日起另租他屋，後來因另租他屋
    而支出搬家費用搬走，均係其自身之選擇，難認與被告自一
    百一十年八月至十二月間之多次毀損行為有相當因果關係，
    原告王素眞因與被告不睦發生糾紛，同意租客即原告葉碧華
    提前搬走，亦係其自身之選擇，難認與被告自一百一十年八
    月至十二月間之多次毀損行為有相當因果關係；⑶再者，原
    告所主張之租金、搬家費用及租金補償，均非被告毀損行為
    必然會發生之衍生性經濟損失，非屬民法第一百八十四條第
    一項前段所稱「權利」受侵害之範疇，原告自不得以該規定
    請求損害賠償，以此而論，原告此部分請求洵屬無據；㈢至
    於原告請求精神慰撫金部分：⑴原告葉碧華雖提出病歷資料
    、醫療費用相關資料為證，並對被告提告強制、恐嚇、竊盜
    等罪嫌，然誠如本院一一一年度審簡字第一二○○號刑事簡易
    判決所述，本件被告所為係犯刑法第三百五十四條之毀損罪
    嫌，且被告應係對原告王素眞及訴訟代理人王春燕所不滿，
    始憤而為毀損之行為，被告對原告葉碧華並不成立強制、恐
    嚇、竊盜等罪嫌，以此而論，被告其實並非針對原告葉碧華
    ，縱使原告葉碧華因他人間之糾紛而精神受影響，但難認有
    何民法第一百九十五條第一項前段所稱「人格法益受侵害而
    情節重大」之情形，此部分請求應屬無據；⑵至於原告王素
    真就精神損害部分，並未提出具體實證證明因本件被告毀損
    行為受有何種身心傷害，僅空言主張勞碌奔波身心俱疲，並
    未舉證證明，亦難認有何前揭民法第一百九十五條第一項前
    段所稱「人格法益受侵害而情節重大」之情形，此部分請求
    應屬無據；㈣基上，本件原告王素真得請求被告就損壞部分
    賠償二萬四千零三十五元，原告其餘之請求則均屬無據。
五、綜上所述，原告本於民法侵權行為法律關係，請求被告給付
    三十五萬六千一百四十二元，及自起訴狀繕本送達翌日（即
    一百一十一年六月二十三日）起至清償日止，按年息百分之
    五計算之利息，其請求於主文第一項之範圍內為有理由，應
    予准許。超過主文第一項範圍之請求，則屬無據，應予駁回
    。
六、本件係就民事訴訟法第四百二十七條第一項訴訟適用簡易程
    序所為被告一部敗訴之判決，依同法第三百八十九條第一項
    第三款規定，就被告敗訴部分應依職權宣告假執行。並依同
    法第三百九十二條第二項規定，就被告敗訴部分依職權宣告
    被告預供擔保後，得免為假執行。至於原告敗訴部分，原告
    之訴既經駁回，假執行之聲請失所附麗，應併予駁回。
七、本件事證已臻明確，兩造其餘攻擊防禦方法，於本判決結果
    不生影響，爰不一一論述，併此敘明。
八、據上論結，原告之訴為一部有理由，一部無理由，依民事訴
    訟法第七十九條、第八十五條第一項但書，判決如主文。
中　　華　　民　　國　　111 　年　　12　　月　　15　　日
                              臺北簡易庭
                              法      官  文衍正
以上正本係照原本作成。
如對本判決不服，須於判決送達後二十日內向本庭（臺北市重慶
南路一段一百二十六巷一號）提出上訴狀。（須按他造當事人之
人數附繕本）。如委任律師提起上訴者，應一併繳納上訴審裁判
費。
中　　華　　民　　國　　111 　年　　12　　月　　15　　日
                              書  記  官  高秋芬